臺灣桃園地方法院交通事件裁定　　　　100年度交聲字第311號
原處分機關　交通部公路總局新竹區監理所桃園監理站
異　議　人
即受處分人　謝文娟
送達代收人　謝文賢
上列異議人即受處分人因違反道路交通管理處罰條例案件，不服
交通部公路總局新竹區監理所桃園監理站民國99年11月29日桃監
裁罰字第裁52-D00000000號違反道路交通管理事件裁決書所為處
分，聲明異議，本院裁定如下：
   主  文
異議駁回。
    理  由
一、原處分意旨略以：異議人即受處分人謝文娟所有之車牌號碼
    6U-5613 號自用小客車於民國98年12月28日17時19分許，行
    經桃園縣台31線12.4公里，經測得汽車駕駛人之行車速度超
    過規定之最高時速未滿20公里，由桃園縣政府警察局交通隊
    警員填製桃警交相字第D00000000 號舉發違反道路交通管理
    事件通知單逕行舉發，嗣受處分人未於應到案日期前提出陳
    述，原處分機關即交通部公路總局新竹區監理所桃園監理站
    認異議人確違反道路交通管理處罰條例第40條，於99年11月
    29日以桃監裁罰字第裁52-D00000000號裁決書，裁處受處分
    人罰鍰新臺幣（下同）2,000 元，並依同條例第63條第1 項
    規定記違規點數1 點等語。
二、異議意旨略以：伊從未收到上開罰單，不知有此罰單存在，
    沒有陳述意見之機會，且伊亦未曾收過該裁決書，該裁決書
    係寄存於本人戶籍地新竹關東橋郵局，未寄發車籍地，爰依
    法聲明異議，請求撤銷原處分等語。
三、按違反道路交通管理事件統一裁罰基準及處理細則第5 條規
    定，處理違反道路交通管理事件，有關文書送達之程序，依
    行政程序法之規定。又按「送達，於應受送達人之住居所、
    事務所或營業所為之；但在行政機關辦公處所或他處會晤應
    受送達人時，得於會晤處所為之。」、「於應送達處所不獲
    會晤應受送達人時，得將文書付與有辨別事理能力之同居人
    、受雇人或應送達處所之接收郵件人員。」行政程序法第72
    條第1 項、第73條第1 項定有明文。」，及同法第74條第 1
    項亦規定：「送達，不能依前二條規定為之者，得將文書寄
    存送達地之地方自治或警察機關，並作送達通知書兩份，一
    份黏貼於應受送達人住居所、事務所、營業所或其就業處所
    門首，另一份交由鄰居轉交或置於該送達處所信箱或其他適
    當位置，以為送達」、第2 項：「前項情形，由郵政機關為
    送達者，得將文書寄存於送達地之郵政機關」。而所謂「住
    居所」，係民法上概念（即民法第20條至第24條所規定），
    指當事人依一定事實，足認以久住之意思，住於一定之地域
    者，即為設定其住所於該地，所謂「一定事實」，包括戶籍
    登記、居住情形等，以戶籍登記資料為主要依據，但不以登
    記為要件，且該寄存送達效力既為法律所規定，無論當事人
    是否實際領取，均不影響送達效力。另按行政機關依行政程
    序法而為文書之送達，專依該法律之規定，且該法並無準用
    民事訴訟法或刑事訴訟法關於寄存送達自寄存之日起10日生
    效規定之規定，是文書合法寄存送達後，當自寄存之日起即
    時生效，並非於寄存之日起算10日生效，或自受送達人實際
    領取文書之日起生效（臺灣高等法院97年法律座談會第42、
    43號提案研討結果亦同此意見）。次按受處分人，不服道路
    交通管理處罰條例第8 條主管機關所為之處罰，得於接到裁
    決書之翌日起20日內，向管轄地方法院聲明異議，道路交通
    管理處罰條例第87條第1 項定有明文。又法院認聲明異議不
    合法律上之程式或其異議權已經喪失者，應以裁定駁回之，
    但其不合法律上之程式可補正者，應先定期命為補正，逾期
    不補正者，即予駁回，復為道路交通事件處理辦法第17條所
    明定。
四、經查：異議人謝文娟自97年7 月25日起即將戶籍遷入新竹市
    ○○里○○路1 段476 巷70號10樓，迄今均未有任何異動之
    情形，此有個人基本資料查詢結果1 紙附卷可證，而異議人
    於聲明異議狀亦不否認該址仍為其戶籍地之事實，該戶籍地
    應可認定為異議人之住所，是原處分機關將上開裁決書交由
    郵務機關送達至異議人謝文娟位於新竹市○○里○○路○ 段
    47 6巷70號10樓之戶籍地即住所，因不獲會晤其本人，亦無
    受領文書之同居人或受雇人，乃依規定於99年12月3 日將該
    件文書寄存於關東橋郵局，在寄存之前，投遞人員並已依規
    定製作送達通知書2 份，1 份黏貼於應受送達人住所門首，
    1 份置於受送達處所信箱或適當位置等情，有送達證書影本
    1 紙在卷可稽，是郵局投遞人員對受處分人前揭住所地為
    本件寄存送達之程序，應符合前揭行政程序法關於寄存送達
    程序之規定，則原處分機關之上開裁決書應已於99年12月3
    日發生送達之效力，縱異議人未實際領取，但揆之前揭說明
    ，並不影響送達之效力。而送達僅須符合對住、居所、事務
    所、營業所之一處所為送達或補充送達或寄存送達之規定，
    即屬合法送達，而不須同時對住、居所、事務所、營業所等
    處併為送達（臺灣高等法院97年度抗字第1213號裁定意旨參
    照）。從而，異議人前揭所辯未寄發車籍地云云，容有誤會
    ，自不可採。再異議人謝文娟係居住於新竹市，而依司法院
    所發布之「法院訴訟當事人在途期間標準」第4 條第1 款第
    3 目及第2 條第1 款之規定，須扣除在途期間3 日，故異議
    人如欲聲明異議，應於接到裁決書之翌日起20日加計3 日在
    途期間內，即於99年12月27日（原期間末日為99年12月26日
    ，惟該日為星期日，故順延一天為99年12月27日）以前提出
    ，然異議人謝文娟則遲至100 年4 月13日始向原處分機關聲
    明異議，有該聲明異議狀所蓋交通部公路總局桃園監理站收
    文日期戳記附卷可憑，本件異議人謝文娟聲明異議，顯已逾
    20日之聲明異議法定期間，其聲明異議自屬不合法律上之程
    式，且無從補正，揆諸首揭說明，應予駁回。
五、據上論斷，依道路交通管理處罰條例第87條第2 項、道路交
    通事件處理辦法第17條，裁定如主文。
中    華    民    國   100    年    4     月    28    日
                           交通法庭   法  官  陳秋君
以上正本證明與原本無異。
如不服本裁定，應於裁定送達後5 日內向本院提出抗告狀。
                                      書記官  陳雅婷
中    華    民    國   100    年    5     月    2     日